【裁判字號】    98,易,2190
【裁判日期】    981030
【裁判案由】    傷害
【裁判全文】
臺灣板橋地方法院刑事判決              98年度易字第2190號
公  訴  人  臺灣板橋地方法院檢察署檢察官
被      告  丙○○
選任辯護人  黃達元律師
被      告  乙○○
            甲○○
上列被告因傷害案件，經檢察官提起公訴（98年度偵字第20672
號），本院判決如下：
    主  文
乙○○傷害人之身體，處拘役伍拾日，如易科罰金，以新臺幣壹
仟元折算壹日，未扣案之木棍壹支沒收。
甲○○傷害人之身體，處有期徒刑參月，如易科罰金，以新臺幣
壹仟元折算壹日，未扣案之木劍壹支沒收。
丙○○被訴傷害戊○○部分無罪。
丙○○、乙○○、甲○○被訴傷害丁○○部分均公訴不受理。
    事  實
一、丙○○於民國98年6 月17日18時30分許騎乘機車返家途中，
    行經臺北縣鶯歌鎮○○街15巷內時，因覺戊○○駕駛CM-667
    2號自小客車有違規倒車情事，遂向戊○○表達不滿，兩人
    因之衍生口角，待丙○○將機車停放於其位於該巷8號住處
    門前後，戊○○隨亦將車開往該處停靠續作言語爭執，其間
    住於該巷4號之丙○○二哥乙○○、該巷6號之大哥甲○○因
    聽聞戶外吵雜之聲，乃先後出外察看，詎甲○○認戊○○之
    態度非佳，竟基於傷害犯意，於行至該輛自小客車駕駛座外
    側後，即突伸右拳向車內戊○○之頭部施以攻擊，丙○○雖
    予拉阻制止，惟甲○○怒氣仍存，旋回至其6號住處之內。
    值此之際，戊○○因遭攻擊亦生憤恨，隨即拾起置放於駕駛
    座旁之高爾夫球桿，並欲下車理論，丙○○為免衝突再行擴
    大，乃奮力將戊○○原已推開之駕駛座車門關回，並伸手入
    於車內搶奪戊○○手中球桿，乙○○見狀亦不滿於戊○○所
    生反應，竟又自行基於傷害犯意重回其4號住處欲另起工具
    以為攻擊。甲○○則在乙○○入屋後持其所有之木劍1支返
    回，承繼前開傷害犯意，由自小客車右前座車門玻璃降下之
    開口處伸入手中木劍，往駕駛座上仍與丙○○拉扯球桿之戊○○頭部戳刺，前後擊打總計7下，戊○○遭甲○○前後攻
    擊後共受有右下眼瞼撕裂傷、右眼球鈍挫傷、右眼結膜下出
    血、右眼周邊視網膜水腫等傷害。戊○○雖已因頭部受襲陷
    於短暫昏迷，此時另執其所有木棍1支返回之乙○○仍至小
    客車駕駛座外側，並從該處車門玻璃降下之空間伸入木棍，
    再朝戊○○左側腰際戳打2下，致戊○○因之另受有左腰挫
    傷等傷害。
二、案經戊○○訴由臺北縣政府警察局三峽分局報告臺灣板橋地
    方法院檢察署檢察官偵查起訴。
    理  由
壹、程序方面：
一、證人戊○○、丁○○於警詢之陳述無證據能力：查證人戊○○、丁○○，對被告丙○○、乙○○、甲○○涉犯傷害犯行
    部分之陳述，既屬對見聞情境所為之相關描述，自為被告以
    外之人於審判外之陳述。此外，公訴人復未舉證釋明其等於
    警詢所言，有何刑事訴訟法第159條之2及第159條之3例外得
    援為證據之情形，單以其等於警詢時據案發時間較近，即謂
    所言必與事實較屬相符，未予顧及證人可能亦因案發不久思
    緒尚未平復，記憶或仍處於混亂之此項可能，尚屬未恰。被
    告3人及被告丙○○之辯護人對此部分證言之證據能力既已
    於本院準備程序中提出異議，本院自不得援引作為認定被告
    等本案犯行之依據。
二、證人戊○○於偵查中未經具結之陳述無證據能力：證人戊○○之偵查指訴，查既未經具結，無論被告等與辯護人爭執與
    否，依刑事訴訟法第158條之3仍應認不具證據能力。
三、本判決下列所引用被告3人所為陳述，當事人及被告丙○○
    之辯護人於本院準備程序及審判期日中未再對證據能力有何
    爭執，且迄至言詞辯論終結前亦不曾另為異議，本院審酌該
    等供述資料作成時之情況，除無違法取供之情事存在，被告
    3人自承部分存有證據能力應無疑義外，所餘其等於警詢時
    對彼此所為等同證人陳述部分，亦無不宜作為證據之情事，
    依刑事訴訟法第159條之5之規定，均得作為證據。至其餘非
    屬供述證據部分，查亦無違法取證之情事，被告等與辯護人
    對該等證據之證據能力也無爭執，自同具有證據能力。
貳、實體方面：
一、有罪部分：
（一）訊據被告甲○○、乙○○就其等確曾分別基於傷害犯意，
      ，被告甲○○對告訴人戊○○之頭眼部，被告乙○○對告
      訴人戊○○之左腰，分別持木劍、木棍施予攻擊，致告訴
      人戊○○各受有如事實欄所述之右下眼瞼撕裂傷、右眼球
      鈍挫傷、右眼結膜下出血、右眼周邊視網膜水腫，及左側
      腰際挫傷等傷害結果此情，於本院審理時，均已自白不諱
      ，核與證人即告訴人戊○○於本院具結後之指訴情節，及
      證人即告訴人戊○○之車上友人丁○○於審理時之具結證
      述內容大致符合，其等所述衝突經過，更與本院98年10月
      5日就案發現場監視器錄得之當時影像進行勘驗，並作成
      之卷附勘驗筆錄與擷取照片無何出入，此外另有告訴人戊○○出具之財團法人恩主公醫院98年6月24日、7月6日先
      後開立之恩甲診字第980624001號、第000000000號甲種診
      斷證明書各乙紙存卷可查，凡此皆足為被告乙○○、甲○○傷害事實之認定依據，同時證明其2人所為出於任意性
      之自白核與事實相符。
（二）按對於現在不法之侵害，而出於防衛自己或他人權利之行
      為，不罰，刑法第23條前段固定有明文，然此所謂之防衛
      行為，仍須以基於排除存於現在之不法侵害為要件，倘侵
      害行為已屬過去，縱行為人所為乃係因之而起，仍非得主
      張正當防衛藉以阻卻違法。經查，被告甲○○、乙○○於
      警詢、偵查中雖均以當時曾見告訴人戊○○要持高爾夫球
      桿攻擊被告丙○○，始分別持木劍、木棍予以回擊為辯，
      惟依本院勘驗現場錄影畫面後確認之實情則為，被告甲○○係在第1 次出拳揮擊告訴人戊○○後（畫面第12秒處）
      ，未有任何停頓，便入屋內尋找再行攻擊之器具（畫面第
      15秒處），其時告訴人戊○○尚未有拾起高爾夫球桿之任
      何舉動，後遲至播放畫面第17秒處，始見告訴人戊○○手
      持反光物品開啟車門，可見被告甲○○最初之徒手揮擊行
      為，及其後返家舉動與告訴人戊○○拾桿所為全無關連。
      嗣被告甲○○手執木劍返回之際（畫面第19秒處），被告
      丙○○雖確實已與告訴人戊○○發生拉扯，惟於此際告訴
      人戊○○自顧握住球桿猶恐不及，其是否真會在奪回球桿
      後起身攻擊亦屬未定，被告甲○○不由分說，即於畫面第
      20秒處開始以木劍戳打告訴人戊○○，衡情亦難謂係針對
      現在，或確已迫在眼前之不法侵害所為之防衛行為，況亦
      無證據顯示被告甲○○主觀上對以上各節有何誤認情事，
      其於本案欲藉正當防衛以作違法阻卻之抗辯自屬無由。又
      查，依勘驗筆錄擷取之播放畫面第14秒處至第18秒處之4
      格照片，雖可知被告乙○○係在打開小客車副駕駛座車門
      彎身進入車內之際，突見告訴人戊○○已拾起座下球桿，
      並欲執之開門理論之際，方猛然起身跑入屋內，於播放畫
      面第22秒處手握木棍返回車旁，再持之戳擊告訴人戊○○
      （畫面第25秒處），看似係為回應告訴人作勢回擊始有之
      舉，惟據證人即告訴人戊○○於本院所為之證述，其遭被
      告甲○○攻擊頭部後便已昏厥，係在警詢時觀看監視畫面
      後，才得知被告乙○○另曾對其施以傷害行為，則於其時
      告訴人戊○○是否確有回擊舉動，甚另施不法侵害之能力
      本即有疑，縱告訴人戊○○斯時仍存意識，其與被告丙○○就高爾夫球桿之拉扯行為，既係在被告乙○○以木棍對
      之加以傷害後才告終止（畫面第25秒處），承前說明可知
      ，該等單純之拉扯舉動，仍無從評價為現在之不法侵害是
      以被告乙○○之傷害行為，於本案同亦無由執正當防衛以
      為違法之阻卻。
（三）公訴人雖謂被告甲○○、乙○○係基於共同之犯意聯絡傷
      害告訴人戊○○，但查，被告甲○○、乙○○居住處所原
      即有別，此業經本院於開庭時時審視其等身分證件，並予
      查問屬實。而從本院進行勘驗時翻拍取得之監視畫面照片
      所示，被告乙○○、甲○○當日最初即係分自不同住屋房
      門走出（畫面第2秒處、第6秒處），俟被告甲○○衝入其
      住處內拿取木劍（畫面第15秒處），被告乙○○猶仍在外
      走動車邊，直至發現告訴人戊○○取出高爾夫球桿之時，
      方轉身跑回屋內（畫面第18秒處），被告甲○○則係在被
      告乙○○離開後，始再回車旁進行攻擊（畫面第19秒處）
      ，再過片刻（畫面第21秒處）被告乙○○才又重抵現場，
      是被告乙○○、甲○○非但展開其等傷害犯行之時間不同
      ，觀諸兩人舉動更難察見存有任何之連動關係，況其等住
      處本即有別，入屋尋找工具之地點復屬有異，自無可期待
      兩人得於屋內交換意見，進而形塑彼此之共同犯意，此從
      證人戊○○、丁○○之證述中，從未提及被告乙○○、甲○○當場尚有何種聯絡言語此點亦可獲致印證。準此，本
      案實難單以被告乙○○、甲○○先後毆擊同一對象之偶然
      所為，即率認其等必就此等現象存有犯意聯絡，兩人至多
      僅屬傷害告訴人戊○○之同時犯，公訴人就此所認應有所
      失。
（四）從而，本案被告乙○○、甲○○各自對告訴人戊○○實行
      傷害，且分致其受有如上部位傷害結果此情之相關事證已
      臻明確，其等犯行均堪認定，應分予依法論科。
（五）核被告乙○○、甲○○所為，均係犯刑法第277條第1項之
      普通傷害罪。爰審酌被告兩人與告訴人戊○○素無仇怨，
      僅因其與被告丙○○間之單純行車糾紛，便各自突生傷害
      犯意，毫無理由逕持工具暴力以對，致被害人分別受有如
      上輕重不同之傷勢，於犯罪後迄今仍未與告訴人戊○○達
      成和解，惟至少已得在本院審理時坦承一切，並均願面對
      己非，態度尚屬良好等一切情狀，分別量處如主文所示之
      刑，並各諭知易科罰金之折算標準，以資警惕。又被告乙○○傷人所用之木棍，及被告甲○○所用之木劍雖均未扣
      案，然依其等供陳既為本案分別實行傷害所用之物，且為
      兩人各自所有，現亦均未滅失，爰依法予以沒收，併此敘
      明。
二、無罪部分：
（一）公訴意旨另以：被告丙○○與被告乙○○、甲○○係共同
      基於傷害告訴人戊○○之犯意，除由被告乙○○、甲○○
      下手實行前開犯行外，被告丙○○亦曾以伸手進入車內毆
      打坐於駕駛座上告訴人戊○○之方式施以傷害，因認被告
      丙○○共同涉犯刑法第277 條第1 項之傷害罪嫌。
（二）公訴人認被告丙○○涉有共同傷害之罪嫌，主要係以證人
      即告訴人戊○○、丁○○於警詢與偵查所述為主要論據。
      被告則堅詞否認有何共同傷害罪嫌，辯稱其未曾出手傷害
      告訴人戊○○，被告丙○○之辯護人則以被告丙○○既無
      主觀傷害犯意，亦無客觀傷害行為等語，為被告丙○○置
      辯。然按犯罪事實應依證據認定之，無證據不得認定犯罪
      事實。又不能證明被告犯罪者，應諭知無罪之判決，刑事
      訴訟法第154 條第2 項、第301 條第1 項分別定有明文。
      而事實之認定，應憑證據，如未能發現相當證據，或證據
      不足以證明，自不能以推測或擬制之方法，為裁判基礎，
      最高法院40年臺上字第86號判例闡述甚明。另認定犯罪事
      實所憑之證據，雖不以直接證據為限，間接證據亦包括在
      內；然而無論直接或間接證據，其為訴訟上之證明，須於
      通常一般之人不致有所懷疑，而得確信其為真實之程度者
      ，始得據為有罪之認定，倘其證明尚未達到此一程度，而
      有合理之懷疑存在時，即無從為有罪之認定，亦有最高法
      院76年臺上字第4986號判例可資參照。
（三）查公訴人所援用之上開供述證據本即無證據能力已如前述
      ，被告乙○○、甲○○對其等所犯同無犯意聯絡亦見於上
      ，是以倘再查無其他證據，足資認定被告丙○○曾親為傷
      害之分擔犯行，或至少其對被告乙○○、甲○○之上開所
      為曾分別形成共同犯意，自不得逕論其共同傷害罪嫌。然
      查，被告丙○○當時究有無出手毆打舉措，即便告訴人戊○○亦無法為明確指訴，其更僅得於本院審理時到庭證稱
      ：被告丙○○有跟伊拉扯，有無打到伊則不記得了，也不
      知道是故意的，還是拉高爾夫球桿時打到的等語；而可期
      待不致偏袒被告丙○○之告訴人戊○○友人丁○○，於本
      院作證時亦只表示：被告丙○○剛開始有拉扯，有伸手進
      去駕駛座，與告訴人戊○○應該是手拉手等語，佐以本院
      勘驗現場錄影畫面之時，除得確定被告丙○○於告訴人戊○○在車內拿起高爾夫球桿之際，曾伸手入內與之拉扯外
      ，別即查無被告丙○○之其他明顯揮拳舉動此節，被告丙○○是否真有公訴人所指徒手毆打告訴人戊○○之行為，
      自已存有相當可疑。
（四）再按所謂共同正犯之犯意聯絡，本即應包含共同之「知」
      與「欲」，即共同正犯間必須存有對共同行為分擔可能產
      生之結果與構成要件將要實現此一事項，具備知與欲之相
      互作用，亦僅在各行為人均具備如此之主觀計畫下，方得
      依據功能支配觀點之分工合作與角色分配關係，將共同正
      犯各人之所為亦當作他人所為，即將每位參與者均視為一
      犯罪共同體，對所有在共同知與欲相互作用範圍內之全部
      犯罪貢獻，適用直接之交互歸責原則，命所有之共同正犯
      均負起全部之責任。基此，告訴人戊○○即便確遭被告乙○○、甲○○持木棍、劍攻擊，然既無證據顯示被告丙○○其間亦曾親為犯行，如仍欲論斷被告丙○○共犯之罪，
      自須以積極證據證明其與實行構成要件行為之其餘兩名被
      告間確具有犯意之聯絡。但查，本案所能查得者，原僅有
      當日衝突肇始於被告丙○○與告訴人戊○○間之停車糾紛
      一事，除此之外，縱係告訴人戊○○，或其友人丁○○，
      亦從未聽聞被告丙○○有何吆喝被告乙○○、甲○○前來
      助陣，以振己勢之任何言語。而於本院勘驗現場錄影畫面
      之際，更曾發現被告丙○○在被告甲○○最初伸拳毆擊告
      訴人戊○○時，竟有於後方拉住被告甲○○（畫面第12秒
      處），反似勸阻之動作，果被告丙○○真有共犯傷害之計
      畫，何須如此。隨於其後告訴人戊○○既已拾起高爾夫球
      桿作欲下車，被告丙○○見狀急忙與丁○○共同將車門推
      回，免使事態擴大同時，更已開始伸手與告訴人戊○○進
      行拉扯（畫面17秒處以下至25秒處），斯時被告丙○○正
      奮力爭搶高爾夫球桿，豈有餘裕再行相招被告乙○○、甲○○前來幫手，遑論其若真有此舉，立於被告丙○○身側
      之告訴人戊○○，甚或位於不遠處之丁○○又怎能不知，
      並為證述指明。準此，被告丙○○與被告乙○○、甲○○
      就後2 人各自所為之傷害行為到底有無具備共同犯罪之認
      知與意欲，凡此疑問既均難獲確認，實不得遽將被告丙○○逕予評價為傷害告訴人戊○○之共同正犯。
（五）綜上各述，公訴人指述被告丙○○對告訴人戊○○之受傷
      結果，應負共同傷害之責，所憑事證，尚未達於通常一般
      人均不至於有所懷疑，確信其已臻真實之程度，本案亦無
      法證明被告丙○○亦應成立傷害之罪，揆諸首開規定及判
      例意旨，就此部分之犯罪事實即屬不能證明，自應對被告
      丙○○為無罪之諭知。
三、公訴不受理部分：
（一）公訴意旨略稱：被告3 人共同基於傷害犯意，另由被告乙○○持木棍對告訴人丁○○下半身施以傷害，致告訴人丁○○受有左膝鈍挫傷之傷害，案經被害人丁○○提出告訴
      ，因認被告3 人就此另涉共同傷害罪嫌等語。
（二）按告訴乃論之罪，告訴人於第一審辯論終結前得撤回其告
      訴；告訴經撤回者，應諭知不受理之判決，並得不經言詞
      辯論為之，刑事訴訟法第238 條第1 項、第303 條第3 款
      、第307 條分別定有明文。
（三）查本案告訴人丁○○所提告訴之傷害案件，起訴書認被告
      3 人均係涉犯刑法第277 條第1 項之傷害罪嫌，依同法第
      287 條前段之規定，本須告訴乃論。茲因告訴人與被告3
      人間已達成和解，並由被告丙○○於本院審理時當庭支付
      告訴人丁○○新臺幣1 萬元作賠償之用，由告訴人丁○○
      當庭收訖無誤並表明撤回告訴之旨，有本院98年10月13日
      審判筆錄，及刑事撤回告訴狀在卷可稽，依照首開說明，
      此部分爰不經言詞辯論，逕為諭知不受理之判決。
據上論斷，應依刑事訴訟法第299 條第1 項前段、第301 條第1
項、第303 條第3 款、第307 條，刑法第277 條第1 項、第41條
第1 項前段、第38條第1 項第2 款，刑法施行法第1 條之1 第1
項、第2 項前段，判決如主文。
本案經檢察官蘇振文到庭執行職務。
中    華    民    國    98    年    10    月    30    日
                  刑事第六庭  法  官  盧軍傑
上列正本證明與原本無異。
如不服本判決，應於判決送達後10日內敘明上訴理由，向本院提
出上訴狀 (應附繕本) ，上訴於臺灣高等法院。其未敘述上訴理
由者，應於上訴期間屆滿後20日內向本院補提理由書「切勿逕送
上級法院」。
                              書記官  周玉茹
中    華    民    國    98    年    11    月    3     日
附錄本案論罪科刑法條全文：
中華民國刑法第277條
（普通傷害罪）
傷害人之身體或健康者，處3 年以下有期徒刑、拘役或1 千元以
下罰金。
犯前項之罪因而致人於死者，處無期徒刑或7 年以上有期徒刑；
致重傷者，處3 年以上10年以下有期徒刑。


司法院資訊處製作；財團法人民間司法改革基金會備份。
